臺灣高等法院高雄分院刑事判決　　 95年度上更(一)字第392號
上　訴　人　臺灣高雄地方法院檢察署檢察官
被　　　告　甲○○
選任辯護人　林樹根律師
　　　　　　洪茂松律師
　　　　　　邱麗妃律師
上列上訴人因被告違反毒品危害防制條例案件，不服臺灣高雄地
方法院92年度訴字第786 號中華民國92年6 月24日第一審判決（
起訴案號：臺灣高雄地方法院檢察署91年度偵續字第197 號），
提起上訴，經判決後，由最高法院發回更審，本院判決如下：
    主  文
原判決關於甲○○部分撤銷。
甲○○販賣第一級毒品，未遂，處有期徒刑肆年。扣案之海洛因
壹小包（淨重零點二一二五公克）沒收銷燬。未扣案之0000
000000號行動電話壹具沒收，如全部或一部無法沒收追徵
其價額或以其財產抵償之。
    事  實
一、甲○○染有施用第一級毒品海洛因及第二級毒品安非他命惡
    習（其施用第一、二級毒品犯行，業經原審另案判處有期徒
    刑8 月及5 月，定執行刑為有期徒刑1 年，嗣於92年9 月19
    日執行完畢），在高雄縣鳳山市○○○路70巷2 號6 樓住處
    ，嘗置毒品備用。緣警方於90年8 月9 日23時10分許，逮捕
    通緝犯郝浚傑，並於郝浚傑身上扣得海洛因1 小包（毛重0.
    3 公克）及注射針筒1 支，郝浚傑供出海洛因來自持用行動
    電話0000000000號之甲○○，郝浚傑遂在警方安排下，於90
    年8 月10日16時26分，在高雄市政府警察局刑警大隊偵一隊
    二分隊辦公室內，以員警之行動電話（號碼：0000000000）
    撥打甲○○所有供犯罪所用之行動電話0000000000號，向甲
    ○○表示欲買3,000 元之海洛因之意，甲○○意圖營利，允
    諾出售第一級毒品海洛因，約定郝浚傑到其住處樓下時再電
    話聯繫。郝浚傑即協同警方於同（10）日17時30分許，到達
    高雄縣鳳山市○○○路70巷2 號6 樓甲○○住處樓下，郝浚
    傑再持自己所用0000000000號行動電話撥打電話甲○○之行
    動電話0000000000號，向甲○○表示伊已經到了，請甲○○
    將毒品海洛因拿下來，嗣甲○○持欲販賣毒品海洛因1 小包
    下樓走到管理室前準備交貨時，隨即為警方當場查獲，並從
    甲○○之身上扣得毒品海洛因1 小包（淨重0.2125公克），
    另查獲莊某供自己施用之安非他命1 小包，嗣經警帶甲○○
    至該址6 樓甲○○住處搜索時，在屋內大門進去右邊之朱亮
    明（朱亮明販賣毒品部分業經檢察官不起訴處分）房間內查
    扣朱亮明所有海洛因2 小包、安非他命吸食器1 個、削尖吸
    管2 支；大門進去位於中間之無人居住房間查獲供吸食用之
    海洛因1 包，安非他命3 小包（分別重約1.2 公克、0.9 公
    克、0.3 公克），殘留毒品海洛因空夾鏈袋2 個，空夾鏈袋
    35個（上開甲○○身上遭警查獲海洛因1 小包，接續在房內
    查獲海洛因3 小包，送驗時合併鑑驗，合計海洛因4 小包，
    淨重0.85公克、包裝重0.85公克，平均海洛因每小包淨重
    0.2125公克），甲○○販賣第一級毒品致未得逞。
二、案經高雄市政府警察局移送臺灣高雄地方法院檢察署檢察官
    偵查起訴。
    理  由
甲、程序部分：
    證人郝浚傑於警詢中與原審審理中之供述雖然不符，然證人
    郝浚傑警詢中所為之陳述出於自由意思，且其母親在場，員
    警並無不法取供情事，又事發之初，尚未受人情壓力之干擾
    ，較為真實可採，具有可信之特別情況，且為證明被告犯罪
    事實之存否所必要者，依刑事訴訟法第159 條之2 規定，自
    有證據能力，得為證據。
乙、實體部分：
一、訊據上訴人即被告甲○○坦承於90年8 月10日下午接到證人
    郝浚傑電話後，有下樓欲與郝浚傑見面，卻遭警攔阻在其身
    上搜出毒品海洛因1 小包之事實不諱，惟否認有販賣第一級
    毒品海洛因犯行，辯稱：郝浚傑撥電話給我不是要向我買毒
    品，因為先前他曾陸續向我借了1 萬元，他打電話說要還3,
    000 元，我不知他講什麼，所以我向他說見面再談，我身上
    遭警查獲之毒品海洛因係供自己吸用，並非要販賣給郝浚傑
    云云。惟查：
（一）上揭事實，業據證人郝浚傑於90年8 月10日19時30分第4
      次警詢時證稱：「我於90年8 月10日17時20分許，我以我
      所有和信電訊易付卡0000000000號，撥打給綽號『阿興』
      所有0000000000號，向他言明要購買3,000 元毒品海洛因
      ，結果綽號『阿興』於同日17時30分許，走到大廈管理員
      室前準備交貨時，被警方當場查獲，並從其身上起獲毒品
      海洛因、安非他命各1 包。」等語；另於90年8 月22日上
      午9 時50分第5 次警詢時證稱：「我打電話給甲○○叫他
      拿3,000 元份量之海洛因給我。」、「電話中約定我到他
      住處大門口時再打電話給他（甲○○）後，甲○○就會拿
      海洛因下來給我。」、「代價是3,000 元。」、「我拿我
      的行動電話0000000000號打給甲○○0000000000號聯絡，
      我說我已經到了，叫甲○○把東西（毒品海洛因）拿下來
      。」等語陳述甚詳，核與證人即本案承辦警員黃世平於原
      審審理時證稱：「當時抓到時郝浚傑，他身上有毒品，他
      說是向『阿興』之男子購買的，當時郝的母親也在警局陪
      同偵訊，並要求他要說出賣毒品的人，當時證人郝浚傑說
      『阿興』晚上不接電話，隔天90年8 月10日再由我們提供
      警用的行動電話給證人郝浚傑，撥打甲○○的行動電話，
      郝浚傑講電話時有明確表示要買海洛因，對方表示說購買
      多少錢，郝浚傑回答說要3,000 元，我們再用警車載郝浚
      傑到高雄縣鳳山市○○○路70巷2 號大樓樓下，郝浚傑再
      打電話給甲○○，請他把海洛因拿下來，甲○○從大樓出
      來時，我們有請郝浚傑指認確認甲○○就是綽號『阿興』
      的男子後，我們警員才上前逮捕，我們有3 、4 名警員盤
      查甲○○，在甲○○的手上持有1 個香煙盒，香煙盒內有
      毒品海洛因、安非他命各1 包，我們有盤問甲○○說毒品
      從哪裡來，要拿去給誰，甲○○說是幫1 個『阿明』的男
      子送貨下來，甲○○說『阿明』跟他住一起，我們警員要
      求甲○○帶我們去樓上找『阿明』，我們就隨同甲○○去
      樓上，到了門口，甲○○按門鈴，有1 個男子來開門，門
      稍微打開門縫後，該名男子看到我們警員站在甲○○旁邊
      ，該名屋內男子就馬上把門拉上反鎖，過不久我們就聽到
      有窗戶玻璃被打破及重物掉落的聲音，我們趕快衝到樓下
      看，發現徐志強掉落在樓下地上，樓上還是不開門，我們
      就請甲○○打電話給他太太葉思蘭來開門，因為他說他太
      太在裡面，但他太太還是不來開門，我們在徵得甲○○的
      同意下，就請鎖匠來開門，開門後，發現葉思蘭關在他們
      的房間裡面，裡面共有3 間房間，其他兩間房間，中間有
      發現毒品，被告指稱右邊朱亮明的房間內有偽鈔及毒品，
      我們就將相關證物帶回警局，徐志強當時就已經立刻送醫
      ，我們就把甲○○、葉思蘭帶回警局偵訊」等語；另證人
      亦為本案承辦警員黃保勝於原審亦證稱：「我是負責與分
      隊長在車上，現場都有我們的警員埋伏，當時抓到時郝浚
      傑，他身上有毒品，他說是向『阿興』之男子購買的，當
      時郝的母親也在警局陪同偵訊，並要求他要說出賣毒品的
      人，當時證人郝浚傑說『阿興』晚上不接電話，隔天90年
      8 月10日再由我們提供警用的行動電話給證人郝浚傑，撥
      打甲○○的行動電話，郝浚傑講電話時有明確表示要買海
      洛因，對方表示說購買多少錢，郝浚傑回答說要3,000 元
      ，我們再用警車載郝浚傑到高雄縣鳳山市○○○路70巷2
      號大樓樓下，郝浚傑再打電話給甲○○，請他把海洛因拿
      下來，甲○○從大樓出來時，我們有請郝浚傑指認確認甲
      ○○就是綽號『阿興』的男子後，我們警員才上前逮捕，
      我們有3 、4 名警員盤查甲○○，在甲○○的手上持有1
      個香煙盒，香煙盒內有毒品海洛因、安非他命各1 包，我
      們有盤問甲○○說毒品從哪裡來，要拿去給誰，甲○○說
      是幫1 個『阿明』的男子送貨下來，甲○○說『阿明』跟
      他住一起，我們警員要求甲○○帶我們去樓上找『阿明』
      ，我們就隨同甲○○去樓上，到了門口，甲○○按門鈴，
      有1 個男子來開門，門稍微打開門縫後，該名男子看到我
      們警員站在甲○○旁邊，該名屋內男子就馬上把門拉上反
      鎖，過不久我們就聽到有窗戶玻璃被打破及重物掉落的聲
      音，我們趕快衝到樓下看，發現徐志強掉落在樓下地上，
      樓上還是不開門，我們就請甲○○打電話給他太太葉思蘭
      來開門，因為他說他太太在裡面，但他太太還是不來開門
      ，我們在徵得甲○○的同意下，就請鎖匠來開門，開門後
      ，發現葉思蘭關在他們的房間裡面，裡面共有3 間房間，
      其他兩間房間，中間有發現毒品，被告指稱右邊朱亮明的
      房間內有偽鈔及毒品，我們就將相關證物帶回警局，徐志
      強當時就已經立刻送醫，我們就把甲○○、葉思蘭帶回警
      局偵訊。」等語；再證人即承辦本案之小隊長鄭香基於原
      審亦證稱：「從抓到郝浚傑開始，在他身上查到毒品，他
      供出是向甲○○購買毒品，當時我們問郝浚傑賣毒品的人
      住在哪裡，他說只知道他住的大樓，但不知道是哪一層樓
      ，他平常都是用電話聯絡，都是約在大樓門口或附近交易
      ，我們就拿行動電話給郝浚傑撥打，他就打給甲○○，毒
      品交易不會說的很明白，至於當天的對話內容，因為時間
      太久，我不太能夠確定內容，但我記得郝浚傑在電話中確
      實有表明要買毒品，打完電話後，郝浚傑就帶我們警方到
      甲○○所居住在鳳山市的大樓，我們警方在樓下等，到達
      現場時，郝浚傑有再打1 通電話給甲○○，我們看大樓的
      監視器，看甲○○是從哪一層樓出來，當時承辦人員不認
      識甲○○，由郝浚傑指認，郝浚傑從監視器畫面指認甲○
      ○就是出售毒品給他的人，我們就去逮捕甲○○。」等語
      所述情節相符，又被告甲○○確擁有及使用0000000000號
      行動電話一節，為其於警詢自承在卷，而該電話於90年8
      月10日16時26分，有接收0000000000員警用之行動電話通
      聯，另於同日17時30分許，郝浚傑所用0000000000號行動
      電話有與被告之行動電話0000000000號通聯等情，有上開
      電話通聯紀錄附於警卷可按（見警卷第33至39頁），並有
      在被告甲○○身上查獲第一級毒品海洛因1 小包，另在房
      間內查獲之第一級毒品海洛因3 小包，合計第一級毒品海
      洛因4 小包足憑，而上開4 小包海洛因經送驗結果，均含
      第一級毒品海洛因成分，合計淨重0.85公克（平均每小包
      淨重0.2125公克）、包裝重0.85公克一節，亦有法務部調
      查局編號000000000 號鑑定通知書可稽（見偵查15034 號
      卷第26頁），參以被告坦承接到證人郝浚傑電話提到3,00
      0 元後，有下樓欲與郝浚傑見面，遭警在其身上搜出第一
      級毒品海洛因1 小包情事，足認被告確有上揭販賣第一級
      毒品海洛因未遂犯行，且被告所販賣第一級毒品海洛因1
      小包淨重為0.2125公克明確。
（二）被告雖以證人郝浚傑先前向其借了1 萬元，他打電話說要
      還3,000 元，我不知他講甚麼，所以我向他說見面再談等
      情置辯，另其於第1 次警訊中以，郝浚傑電話中向我說要
      還我3,000 元，約我在住處大樓前見面云云。然證人郝浚
      傑就前往被告住處之原因，警訊中均稱是向被告購買3,00
      0 元量之海洛因，已如前述；嗣於經過將近1 個月及5 個
      月後偵查中改稱，曾與被告共同出資購買毒品，毒品放在
      被告之處，當日撥電話是叫被告將之前共同購買毒品伊之
      部分的3,000 元量拿給伊；另於原審中稱我不是說要買毒
      品，我是說我們一起買的毒品，寄放在他那裡，請他拿下
      來給伊等語，綜觀證人郝浚傑警訊、偵查及原審之證述，
      均未提及其向被告借錢，當天前往被告住處是要還3,000
      元之事，茍證人郝浚傑有欠被告金錢而前往還債，證人郝
      浚傑何以均未提及？又被告何須攜帶第一級毒品海洛因下
      來與證人會面？被告所辯上情與事實不符，應係卸責之詞
      ，不足採信。另證人郝浚傑事後於偵查及原審中所為上開
      證述，否認向被告告買毒品云云，亦係事後迴護被告之詞
      ，自難採為有利於被告之認定。
（三）另被告於警訊中供稱，遭警查獲時，是我綽號「阿明」之
      友人將1 包海洛因及1 包安非他命交給我，要我拿至大樓
      前巷口交給1 位綽號「大頭」之人，並要向綽號大頭之人
      收取4,000 元云云；另於91年8 月11日偵查中亦稱，扣案
      之海洛因等物是朱明亮所有，朱明亮於90年8 月10日下午
      ，在我住處將海洛因及安非他命各1 包交代我帶到樓下交
      給綽號「大頭」的男子，我還沒有交付毒品就被查獲等語
      （見警卷第5 頁、偵字第15034 卷第5 頁），坦承接受販
      賣毒品之朱明亮交代將販賣之毒品交給綽號「大頭」者而
      共同販賣毒品犯行，然為證人朱明亮所否認，且朱明亮於
      警方進入被告上開屋內時並無在場，而證人朱明亮涉犯販
      賣毒品部分，業經檢察官認定罪嫌不足而為不起訴處分確
      定，有91年度偵續字第197 號不起訴處分書及92年上職議
      字第116 號處分書可按，則被告身上遭查獲之毒品自非朱
      明亮所販賣交付之，況本件被告係接到證人郝浚傑之第2
      次電話表示人已到後，始攜帶毒品從住處6 樓下來，已如
      前所述，足認被告係因接到證人郝浚傑先前電話欲購3,00
      0 元之海洛因，再接到證人郝浚傑第2 次電話表示人已到
      時，下樓欲將海洛因毒品販賣交給證人郝浚傑，並非要將
      毒品交給綽號「大頭」之第三人，被告於警訊及偵查中之
      上開供述，亦屬飾卸之詞，自無可取。
（四）證人即警員黃保勝、黃世平、鄭香基等人安排證人郝浚傑
      與被告通電話時，既均在證人郝浚傑身旁，自有聽到郝浚
      傑所撥電話內容，且渠等承辦毒品案件均為有實際經驗之
      人，自知悉目前實務上之販毒案件，交易之雙方有時並無
      明確言明買賣毒品、僅會以代號或代語等作為溝通之情，
      則渠等雖未目睹聽聞被告在電話另端舉動及談話內容，根
      據郝浚傑電話片面所述，判斷被告與證人郝浚傑之電話通
      聯是在論及3,000 元海洛因交易，係以實際經驗為論斷基
      礎之結論，依刑事訴訟法第160 條之除外規定，自有證據
      能力，原判決認定證人即警員黃保勝、黃世平、鄭香基等
      人於上開證述，關於「被告於電話中對郝浚傑詢問要購買
      毒品多少錢？」、「證人郝浚傑於電話中表明要向被告購
      買毒品」等情，係推測之詞，而不予採酌，容有誤會。
（五）按偵查技術上所謂之「釣魚」，係指對原已犯罪或具有犯
      罪故意之人，以設計引誘方式，使其暴露犯罪事證，加以
      逮捕偵辦，係屬偵查犯罪技巧之範圍，並未違反憲法對於
      基本人權之保障。且於公共利益之維護有其必要性，故以
      釣魚方式所蒐集之證據資料，有證據能力。而「陷害教唆
      」指行為人原不具犯罪之故意，純因司法警察之設計教唆
      ，始萌生犯意，進而實施犯罪構成要件之行為而言，兩者
      之意義不同。被告接獲證人郝浚傑購毒之電話後，即予允
      准，約定毒品之價錢及數量，足證被告原即有販賣毒品之
      意思，則警員授意郝浚傑向被告佯購毒品，不過係彰顯其
      販賣毒品之犯行，並非「陷害教唆」，辯護人指稱本件係
      屬陷害教唆，尚屬無據。
（六）查被告本身固有施用毒品，然其將部分毒品轉賣給證人郝
      浚傑，並不相悖，而海洛因毒品之非法交易，已為政府懸
      令嚴禁，且重罰不寬貸，衡情若非有利可圖，絕無平白甘
      冒被嚴查重罰之危險，猶決意實施之理，是被告所為有營
      利販賣之舉明確。綜上所述，被告所辯自非可採，本件事
      證明確，被告之犯行，應堪認定。
二、按海洛因係毒品危害防制條例第2 條第2 項第1 款所規定之
    第一級毒品，核被告上揭所為，係犯毒品危害防制條例第4
    條第6 項、第1 項之販賣第一級毒品未遂罪。被告持有第一
    級毒品之低度行為，應為其販賣未遂之高度行為所吸收，不
    另論罪。公訴人認被告係與其妻葉思蘭共犯乙節，經查葉思
    蘭部分經原審判決無罪確定，公訴意旨此部分所認，自有誤
    會。被告意圖牟利著手販賣第一級毒品未得逞即遭警查獲，
    為未遂犯，爰依刑法第25條第2 項規定減輕其刑。查被告販
    賣之毒品僅1 小包，價值3,000 元，數量少，價值低，其為
    謀取蠅頭小利，始罹法網，若科以未遂犯減輕後之法定最輕
    本刑，仍嫌過重，其犯罪情狀有可憫恕之處，爰併依刑法第
    59條規定減輕其刑，並依法遞減之。按被告行為時，刑法第
    64條第2 項規定：「死刑減輕者，為無期徒刑，或為15年以
    下，12年以上有期徒刑。」，同法第65條第2 項規定：「無
    期徒刑減輕者，為7 年以上有期徒刑。」，而刑法第64條第
    2 項、第65條第2 項於94年1 月7 日修正公布，並於95年7
    月1 日施行。修正後刑法第64條第2 項則規定：「死刑減輕
    者，為無期徒刑，或為40年以下30年以上有期徒刑。」，修
    正後刑法第65條第2 項亦規定：「無期徒刑減輕者，為30年
    以下20年以上有期徒刑。」，被告行為後，法律既有變更，
    依新刑法第2 條第1 項規定，比較新舊法結果，自以適用舊
    法即修正前刑法第64條第2 項、第65條第2 項規定，較有利
    於被告，併此明。
三、原審就被告販賣第一級毒品未遂部分，未予查明，遽為無罪
    之諭知，自有未洽，檢察官上訴意旨，執此指摘原判決此部
    份不當，為有理由，自應由本院將原判決被告部份撤銷改判
    ，審酌被告犯罪動機、目的、手段、自涉施用毒品犯行猶欲
    販賣毒品予他人，犯行僅1 次且未遂，所為對人身健康及社
    會治安之影響，及其犯罪後態度等一切情狀，爰量處如主文
    第2 項所示之刑。被告販賣毒品過程中，當場遭查扣之海洛
    因1 小包（淨重0.2125公克）係第一級毒品，應依毒品危害
    防制條例第18條第1 項之規定宣告沒收並銷燬之。另未扣案
    之0000000000號行動電話1 具係被告所有，已經其於警詢供
    明在卷，且為供被告販賣毒品所用之物，應依同條例第19條
    第1 項規定宣告沒收，如全部或一部不能沒收時，追徵其價
    額或以其財產抵償之。至另在被告身上查扣之安非他命1 小
    包，及屋內中間無人居住房間查獲之海洛因1 包，安非他命
    3 小包、殘有毒品海洛因空夾鏈袋2 個，空夾鏈袋35個，係
    供被告施用毒品所用之物，與本件被告販賣第一級毒品犯行
    無關；又在朱亮明房間內查扣朱亮明所有海洛因2 小包、安
    非他命吸食器1 個、削尖吸管2 支、偽造千元紙鈔44張，係
    朱明亮所住房間查獲之物，為證人朱明亮於原審中陳明，自
    係朱明亮所有之物（檢察官亦為相同認定），要與被告本件
    販賣第一級毒品犯行亦無關聯；再警方於90年11月10日（當
    時被告已在押中），在鳳山市○○街九號葉思蘭住處，查獲
    之海洛因6 小包及安非他命4 小包，亦與被告本件販賣第一
    級毒品犯行無關，均自不能於本案中併宣告沒收，公訴人求
    為一併沒收，不應准許。
四、公訴意旨另以：被告與其妻葉思蘭，2 人基於犯意之聯絡及
    犯行之分擔，以行動電話0000000000號為聯絡工具，於90年
    8 月8 日14時55分許，由郝浚傑在被告高雄縣鳳山市○○○
    路70巷2 號住處樓下前，打電話給被告欲向其買第一級毒品
    海洛因後，即由葉思蘭於同日15時許，持交易價格約1,000
    元之海洛因，至樓下交付給郝浚傑，因認被告另犯毒品危害
    防制條例第4 條第1 項販賣第一級毒品罪嫌云云。訊之被告
    堅決否認此部份犯行，其妻即原審共同被告葉思蘭於警偵訊
    及原審中亦均否認此部份犯行，又依警卷內所附之被告與證
    人郝浚傑之電話通聯記錄所示，2 人之電話門號於90年7 月
    28 日 、8 月1 日、8 月3 日及8 月10日均有通話記錄，惟
    經警查無同年8 月8 日之通聯記錄，難認定證人郝浚傑於90
    年8 月8 日有打電話予被告表示購買毒品，並由葉思蘭持交
    易價格約1,000 元之海洛因至樓下交付給郝浚傑之犯行，此
    部份被告犯罪不能證明，因公訴人認此部份與前開有罪部分
    ，有連續犯裁判上一罪之關係，自毋庸另為無罪之諭知。
五、原審共同被告葉思蘭販賣第一級毒品部分，業經原審同案判
    決無罪確定，併此明。
據上論結，應依刑事訴訟法第369 條第1 項前段、第364 條、第
299 條第1 項前段，毒品危害防制條例第4 條第6 項、第1 項、
第18條第1 項、第19條第1 項，刑法第2 條第1 項、第11條、第
25 條 第2 項、第59條，判決如主文。
本案經檢察官陳宗吟到庭執行職務。
中　　華　　民　　國　　96　　年　　4 　　月　　9 　　日
                  刑事第三庭    審判長法  官  周賢銳
                                      法  官  黃仁松
                                      法  官  謝宏宗
以上正本證明與原本無異。
如不服本判決應於收受本判決後10日內向本院提出上訴書狀，其
未敘述上訴理由者，並得於提起上訴後10日內向本院補提理由書
狀（均須按他造當事人之人數附繕本）「切勿逕送上級法院」。
中　　華　　民　　國　　96　　年　　4 　　月　　10　　日
　　　　　　　　　　　　　　　　　　　書記官  熊惠津
附錄本件判決論罪科刑法條：
毒品危害防制條例第4 條第1 項、第6 項
製造、運輸、販賣第一級毒品者，處死刑或無期徒刑；處無期徒
刑者，得併科新臺幣1 千萬元以下罰金。
前5項之未遂犯罰之。
                                                      q
